【裁判字號】    98,訴,256
【裁判日期】    980330
【裁判案由】    毒品危害防制條例
【裁判全文】
臺灣桃園地方法院刑事判決               98年度訴字第256號
公  訴  人  臺灣桃園地方法院檢察署檢察官
被      告  乙○○
                    （現於臺灣桃園監獄執行中）
選任辯護人  孔令則律師
上列被告因違反毒品危害防制條例案件，經檢察官提起公訴（97
年度偵字第12125 號），本院判決如下︰
    主  文
乙○○販賣第二級毒品，處有期徒刑柒年貳月，扣案如附表二編
號(三)、(四)號所示之物均沒收，未扣案販賣第二級毒品所得新臺幣
貳仟元沒收之，如全部或一部不能沒收時，以其財產抵償之。又
販賣第二級毒品，處有期徒刑柒年貳月，扣案如附表一編號(二)號
所示之毒品沒收銷燬之，扣案如附表二編號(二)、(三)、(四)號所示之
物均沒收，未扣案販賣第二級毒品所得新臺幣貳仟元沒收之，如
全部或一部不能沒收時，以其財產抵償之。又持有第一級毒品，
處有期徒刑月，扣案如附表一編號(一)號所示之毒品沒收銷燬之
，扣案如附表二編號(一)號所示之物均沒收。應執行有期徒刑玖年
，扣案如附表一編號(一)、(二)號所示之毒品均沒收銷燬之，扣案如
附表二編號(一)、(二)、(三)、(四)號所示之物均沒收，未扣案販賣第二
級毒品所得新臺幣肆仟元沒收之，如全部或一部不能沒收時，以
其財產抵償之。
    事  實
一、乙○○明知甲基安非他命係經行政院衛生署公告查禁之第二
    級毒品，不得持有、販賣，竟基於販賣第二級毒品甲基安非
    他命以營利之犯意，於民國97年5 月3 日7 時許，由甲○○
    以門號0000000000號行動電話聯繫乙○○所使用門號000000
    0000號行動電話，繼而由甲○○前往乙○○位在桃園縣桃園
    市○○路3 號16樓之9 之住處，由乙○○將每包毛重0.5 公
    克之第二級毒品甲基安非他命，以新臺幣（下同）2,000 元
    之代價，販賣第二級甲基安非他命1 包售予甲○○。乙○○
    另基於販賣第二級毒品甲基安非他命以營利之犯意，甲○○
    因受友人丙○○之託購買第二級毒品甲基安非他命，於97年
    5 月9 日23時45分許，由甲○○再度聯繫乙○○所使用門號
    0000000000號行動電話，丙○○駕駛自用小客車搭載甲○○
    前往乙○○位在桃園縣桃園市○○路3 號16樓之9 之住處，
    由乙○○以2,000 元之代價，販賣毛重0.5 公克之第二級毒
    品甲基安非他命予甲○○，再由甲○○將毒品甲基安非他命
    轉交予丙○○。
二、乙○○明知海洛因係毒品危害防制條例所明定之第一級毒品
    ，不得持有，竟於97年5 月10日5 時為警查獲前一週內，自
    某姓名、年籍不詳之成年男子處，購得第一級毒品海洛因2
    包（合計淨重2.87公克，空包裝總重0.44公克，純度18.78
    ％，純質淨重0.54公克）後持有之，嗣於97年5 月9 日23時
    45分許，在桃園縣桃園市○○路362 號前，因警查獲甫代丙○○向乙○○購買第二級毒品甲基安非他命之甲○○及丙○○2 人，遂據甲○○、丙○○之供述，而循線於97年5 月10
    日5 時許，在乙○○位在桃園縣桃園市○○路3 號16樓之9
    住處查獲乙○○之女友徐鶯螢（另經臺灣桃園地方法院檢察
    署檢察官為不起訴處分），並經徐鶯螢同意搜索，而在上開
    處所扣得乙○○所有之第一級毒品海洛因2 包（合計淨重2.
    87公克，空包裝總重0.44公克，純度18.78 ％，純質淨重0.
    54公克）、第二級毒品甲基安非他命5 包（淨重0.8015克，
    驗餘淨重0.7271克及分裝袋）及供販賣第二級毒品甲基安非
    他命所用之分裝工具1 組（含剪刀1 支、杓子3 支）、預備
    供分裝毒品甲基安非他命所用之分裝袋220 個等物，而知悉
    上情。
三、案經桃園縣政府警察局桃園分局報請臺灣桃園地方法院檢察
    署檢察官偵查起訴。
    理  由
一、程序部分：本件認定事實所引用之本件卷內所有卷證資料（
    包含文書證據、物證等證據），並無證據證明係公務員違背
    法定程序所取得，且被告乙○○及辯護人於本院行準備程序
    時就卷內所有之卷證資料之證據能力均表示無意見，且卷內
    之文書證據，亦無刑事訴訟法第159 條之4 之顯有不可信之
    情況與不得作為證據之情形，則依刑事訴訟法第159 條之5
    之規定，本件認定事實所引用之本件卷證所有文書證據、物
    證等證據，均有證據能力，合先敘明。
二、訊據被告對於持有第一級毒品海洛因及於上開時、地交付第
    二級毒品甲基安非他命予甲○○，並各向甲○○收取2,000
    元之事實均坦承不諱，惟辯稱：伊2 次交付毒品甲基安非他
    命給甲○○雖然有向甲○○收取金錢，但是伊並沒有獲取利
    益，伊僅是依照原價賣給甲○○云云。經查：
  (一)於97年5 月3 日7 時許，由甲○○以行動電話聯繫被告，繼
    而由甲○○前往被告位在桃園縣桃園市○○路3 號16樓之9
    之住處，由被告將每包毛重0.5 公克之第二級毒品甲基安非
    他命，以2,000 元之代價，販賣第二級甲基安非他命1 包予
    甲○○，復於97年5 月9 日，甲○○因受友人丙○○之託購
    買第二級毒品甲基安非他命，於97年5 月9 日23時45分許，
    先由甲○○以行動電話聯繫被告，甲○○再度前往被告位在
    桃園縣桃園市○○路3 號16樓之9 之住處，由被告將毛重0.
    5 公克之第二級毒品甲基安非他命，以2,000 元之代價，販
    賣第二級甲基安非他命1 包予甲○○，被告於97年5 月10日
    5 時為警查獲前一週內，自某姓名、年籍不詳之成年男子處
    ，購得第一級毒品海洛因2 包後持有之，於97年5 月10日5
    時許，經被告之女友徐鶯螢同意員警搜索，於被告位在桃園
    縣桃園市○○路3 號16樓之9 住處，扣得如附表一編號(一)、
    (二)號所示之毒品及供販賣第二級毒品甲基安非他命所用如附
    表二編號(三)號所示之物、預備供分裝毒品甲基安非他命所用
    之如附表二編號(四)號所示之物等情，為被告所不否認，並據
    證人甲○○、丙○○、徐鶯螢於警詢、檢察官訊問時證述明
    確，復有桃園縣政府警察局桃園分局搜索扣押筆錄、行動電
    話通聯紀錄1 份附卷可佐（見偵卷第26頁至第29頁、第116
    頁至第141-1 頁），而於97年5 月9 日經警在證人丙○○之
    身上所扣得之粉末1 包，經送鑑定之結果，呈現第二級毒品
    甲基安非他命之陽性反應，於97年5 月10日員警在被告住處
    所扣得如附表一編號(一)、(二)號所示之毒品，經分送往法務部
    調查局、憲兵司令部刑事鑑識中心鑑定之結果，其中如附表
    一編號(一)號所示之粉末2 包均含有第一級第6 項毒品海洛因
    成分（合計淨重2.87公克，空包裝總重0.44公克，純度
    18.78 ％，純質淨重0.54公克），如附表一編號(二)號所示之
    顆粒5 包均檢驗出有第二級毒品甲基安非他命成分（淨重0.
    8015克，驗餘淨重0.7271克及分裝袋），亦有本院97年度壢
    簡字第2069號判決影本、法務部調查局濫用藥物實驗室鑑定
    書、憲兵司令部刑事鑑識中心鑑定書各1 份附卷可佐（見本
    院卷第35頁至第38頁、偵卷第97頁、第143 頁），此部分之
    事實，應堪認定。
  (二)被告雖以前揭情詞置辨，惟查販賣第二級毒品甲基安非他命
    係違法行為，非可公然為之，亦無公定之價格，不論任何包
    裝，均可任意分裝增減分量，而每次買賣之價量，亦可能隨
    時依雙方間之關係深淺、資力、需求量及對行情之認知、來
    源是否充裕、查緝是否嚴緊，購買者被查獲時供述購買對象
    可能性之風險評估等，而異其標準，並機動調整，非可一概
    而論，販賣之利得除經坦承犯行或價量俱臻明確外，委難察
    得實情，販賣之人從價差或量差中牟利方式雖異，其意圖營
    利之非法販賣行為則一，是除非別有事證，足認係按同一價
    量委買、轉售或無償贈與，確未牟利外，尚難執此遽認非法
    販賣之證據有所未足，致使知過坦承者難辭重典，飾辭否認
    者反得僥倖，而失情理之平。本件被告矢口否認有營利之犯
    行，然販賣第二級毒品甲基安非他命犯行之法定刑度極重，
    係眾所週知之事實，依一般經驗法則，販賣毒品者鋌而走險
    ，苟非意在營利，所為何來？且被告與證人甲○○非熟識至
    交，亦無何仇隙已如前述，苟非意圖營利，豈會甘冒重刑之
    風險而與之相約交易毒品？苟無利得，豈會甘冒重刑之風險
    ，一再供證人甲○○取得甲基安非他命之理？是以被告應有
    從中賺取買賣差價牟利之意圖及事實，當屬合理之認定。
  (三)綜上所述，被告上開所辯，均不足採信。本案事證明確，被
    告持有第一級毒品海洛因及販賣第二級毒品甲基安非他命之
    犯行，已可認定。
二、按海洛因、甲基安非他命業經毒品危害防制條例第2 條第2
    項第1 款、第2 款列為第一級、第二級毒品，且禁止非法持
    有、販賣、意圖販賣而持有。核被告所為，係犯毒品危害防
    制條例第4 條第2 項之販賣第二級毒品罪、同條例第11條第
    1 項之持有第一級毒品罪。被告販賣毒品前持有第二級毒品
    甲基安非他命之低度行為，應為販賣之高度行為所吸收，不
    另論罪。被告先後2 次販賣第二級毒品及持有第一級毒品之
    犯行，犯罪時間相異，犯意各別，應予分論併罰。又被告販
    賣第二級毒品甲基安非他命予證人甲○○2 次之犯行，均為
    95年7 月1 日刑法修正施行後之犯行，自無連續犯之適用，
    且按刑法上集合犯，係指行為之本質上，具有反覆、延續實
    行複次作為之特徵，經立法特別歸類，使成獨立之犯罪構成
    要件行為態樣，故雖有複次作為，仍祇成立一罪。又所稱接
    續犯，係指數個在同時同地或密切接近之時地，侵害同一法
    益之行為，因各舉動之獨立性極為薄弱，社會通念認為無法
    強行分開，乃將之包括視為一個行為之接續進行，給予單純
    一罪之刑法評價。此種實質上一罪之集合犯及接續犯，與裁
    判上一罪之連續犯，其相異者，係在於連續犯侵害同一法益
    之數行為，各具獨立性，客觀上並認為其間存有時間上之差
    距，乃認係出於一個概括之犯意，為期訴訟經濟，擬制為一
    罪。95年7 月1 日起施行之修正刑法，已將連續犯及其性質
    類似之常業犯規定悉予刪除，考其立法旨趣，係因對於多次
    原可獨立評價之行為，僅論以一罪，不無鼓勵犯罪之嫌，亦
    與國民對於法律之感情相悖。是就集合犯及接續犯之觀念，
    於判斷時，自不能無限擴張，除仍應受社會通念之支配外，
    尤應注意其公平性、合理性，使與經驗法則、論理法則及比
    例原則等一般法律適用之原理原則相適合，否則即與上揭修
    法精神不符（最高法院96年度臺上字第787 號判決參照），
    且在95年7 月1 日刑法修正施行前，無論實務與理論，一向
    認為販賣毒品完畢，犯罪即屬成立，其犯行具有獨立性，本
    質上並不具有反覆、延續實行複次作為之特徵，或侵害同一
    法益行為之各舉動之獨立性極為薄弱，社會通念認為無法強
    行分開之情況，毋庸置疑，故修法前基於概括犯意，多次販
    賣毒品，認係成立連續犯，從無依接續犯或常習犯、集合犯
    所謂包括一罪論處之例，是刪除連續犯規定後，自不得無限
    擴大包括一罪之範圍，以免輕縱而有違當初之修法意旨且與
    國民對於法律之感情相悖，自應予分論併罰。爰審酌被告明
    知海洛因、甲基安非他命分經公告列為第一級、第二級毒品
    ，對人體有莫大之戕害，仍持有第一級毒品海洛因及2 次販
    賣第二級毒品甲基安非他命，不啻誘使購毒者犯罪，因此衍
    生犯罪、流毒甚深，危害社會治安及國民生活健康，惟念被
    告販賣第二級毒品甲基安非他命之次數及所得，尚無藏有鉅
    量之毒品，與大宗走私或利用幫派組織結構販賣甲基安非他
    命者相較，對社會之危害稍低，且被告亦有施用毒品之事實
    ，則被告或係能力不足供己用毒開銷，而在吸毒者彼此互通
    有無，並賺取其中些微差價，對社會造成之危害尚無從與販
    賣毒品之大盤、中盤相提並論，併兼衡被告雖否認有獲利，
    惟念被告對於犯罪事實均大致坦承，勇於認錯，應有悔意等
    一切情狀，分別就被告上開犯行，量處如附表所示之刑，並
    定其執行刑，以資懲儆。
三、沒收：
  (一)按以營利為目的販入毒品，經多次販賣後，持有剩餘毒品被
    查獲，其各次販賣毒品行為，固應併合處罰。惟該持有剩餘
    毒品之低度行為，應僅為最後一次販賣毒品之高度行為所吸
    收，不另論罪。則就該查獲之剩餘毒品，自只能於最後一次
    販賣毒品罪宣告沒收銷燬，不得於各次販賣毒品罪均一併宣
    告，最高法院著有98年度臺上字第1063號判決可資參照。扣
    案如附表一編號(二)號所示之物，係被告販賣第二級毒品甲基
    安非他命所剩餘之毒品，且係毒品危害防制條例所規定之第
    二級毒品，應依毒品危害防制條例第18條第1 項前段，於被
    告97年5 月9 日販賣第二級毒品罪下宣告沒收銷燬之，而上
    開毒品均係與外包裝分別秤重後鑑驗，顯見並非不可析離；
    而附表二編號(二)號所示毒品外包裝係防毒品潮濕、裸露且便
    於攜帶所用之物，係被告所有之物，應依毒品危害防制條例
    第19條第1 項規定諭知沒收。
  (二)扣案如附表一編號(一)號所示之物，係被告持有之毒品，且係
    毒品危害防制條例所規定之第一級毒品，應依毒品危害防制
    條例第18條第1 項前段，於被告持有第一級毒品罪下宣告沒
    收銷燬之，而上開毒品均係與外包裝分別秤重後鑑驗，顯見
    並非不可析離，具有防止毒品裸露、逸出及潮濕之功用，並
    便於攜帶，為被告所有供本案犯罪所用之物，均併依刑法第
    38條第1 項第2 款之規定宣告沒收。
  (三)按「犯毒品危害防制條例第4 條至第9 條、第12條、第13條
    或第14條第1 項、第2 項之罪者，其供犯罪所用或因犯罪所
    得之財物均沒收之，如全部或一部不能沒收時，追徵其價額
    或以其財產抵償之，毒品危害防制條例第19條第1 項定有明
    文。倘犯罪所得之財物為新臺幣時，因其本身即為我國現行
    貨幣價值之表示，固不發生追徵其價額之問題；惟其犯罪所
    得若為新臺幣以外之財物，而全部或一部不能沒收時，則應
    追徵其價額，使其繳納與原物相當之價額，或以其財產抵償
    之，方能達到沒收之目的。」最高法院96年度臺上字第1828
    號判決意旨參照。經查，被告於97年5 月3 日、97年5 月9
    日販賣毒品所得2,000 元、2,000 元雖未扣案，然為被告販
    賣毒品之所得，屬被告因犯罪所得之財物，應依毒品危害防
    制條例第19條第1 項之規定，宣告沒收之，如全部或一部不
    能沒收時，以其財產抵償之。
  (四)扣案之附表二編號(四)號所示之物，均為被告所有，供分裝第
    二級毒品甲基安非他命以利販賣之用，業據被告於本院審理
    時供述明確，既尚未使用，應屬預備供犯販賣第二級毒品犯
    罪所用之物，應各依刑法第38條第1 項第2 款之規定宣告沒
    收。
  (五)扣案如附表二編號(三)號所示之物，為被告所有，供分裝毒品
    所用，業據被告於本院審理時供述明確，為其犯本件販賣第
    二級毒品甲基安非他命所用之物，應依毒品危害防制條例第
    19條第1 項規定宣告沒收。
  (六)被告所使用門號0000000000號行動電話，雖為被告用以聯繫
    販賣第二級毒品甲基安非他命所用之物，然上開行動電話係
    被告之女友徐鶯螢所有，業據被告於偵查中供述明確，並有
    臺灣大哥大股份有限公司基本資料查詢1 份附卷可佐（見偵
    卷第159 頁），非為被告所有，爰不併予宣告沒收。
  (七)至於扣案之葡萄糖2 包（1 包驗餘毛重24.026公克，1 包驗
    餘6.018 公克），與被告犯本案並無相關，亦非違禁物，爰
    不併予宣告沒收。
四、公訴意旨另以：被告明知甲基安非他命係毒品危害防制條例
    所明定之第二級毒品，不得持有，竟於97年5 月10日5 時為
    警查獲前一週內，自某姓名、年籍不詳之成年男子處，購得
    第二級毒品甲基安非他命後持有之，於97年5 月10日5 時許
    ，經被告之女友徐鶯螢同意員警搜索，而在被告之住處扣得
    第二級毒品甲基安非他命5 包（淨重0.8015克，驗餘淨重0.
    7271克及分裝袋），因認被告另涉有毒品危害防制條例第11
    條第2 項之持有第二級毒品罪。惟據被告於本院審理時供述
    ：警察在伊住處所扣得之甲基安非他命、海洛因都是同時向
    同1 個人購買的，是在武陵高中附近向1 個綽號BOSS的人購
    買，伊賣給甲○○的2 次毒品，也是該批購入之毒品等語（
    見本院卷第21頁至第22頁），被告上開遭警查獲之第二級毒
    品甲基安非他命應係被告販賣第二級毒品甲基安非他命所剩
    餘，被告販賣及持有第二級毒品甲基安非他命行為，係具有
    高度行為吸收低度行為之實質上一罪關係，自無另論一罪之
    必要，而公訴意旨認此部分與被告持有第一級毒品部分屬想
    像競合之裁判上一罪關係，爰不另為無罪之諭知，附此敘明
    。
據上論斷，應依刑事訴訟法第299 條第1 項前段，毒品危害防制
條例第4 條第2 項、第11條第1 項、第18條第1 項前段、第19條
第1 項，刑法第11條前段、第51條第5 款、第38條第1 項第2 款
，判決如主文。
本案經檢察官蔡如惠到庭執行職務。
中    華    民    國    98    年    3     月    30    日
                  刑事第四庭  審判長法  官  袁雪華
                                    法  官  陳可薇
                                    法  官  張淑華
以上正本證明與原本無異。
如不服本判決應於收受判決後10日內向本院提出上訴書狀，並應
敘述具體理由。其未敘述上訴理由者，應於上訴期間屆滿後20日
內向本院補提理由書(均須按他造當事人之人數附繕本)「切勿逕
送上級法院」。
                                    書記官  鄭嘉惠
中    華    民    國    98    年    3     月    30    日
┌────────────────────────────────┐
│附表一：                                                        │
├─┬─────┬──────────────────┬─────┤
│編│扣案物品名│    鑑      驗       結        果   │          │
│  │稱、數量  ├────────────┬─────┤沒收之依據│
│號│          │       重     量        │成      分│          │
├─┼─────┼────────────┼─────┼─────┤
│(一)│白色粉末2 │合計淨重2.87公克，純度18│檢出第一級│毒品危害防│
│  │包        │.78%，純質淨重0.54公克。│毒品海洛因│制條例第18│
│  │          │                        │成分      │條第1項前 │
│  │          │                        │          │段。      │
├─┼─────┼────────────┼─────┼─────┤
│(二)│顆粒5包   │驗餘淨重0.7271克。      │檢出第二級│同上      │
│  │          │                        │毒品甲基安│          │
│  │          │                        │非他命成分│          │
│  │          │                        │          │          │
└─┴─────┴────────────┴─────┴─────┘
┌─────────────────────────┐
│附表二：                                          │
├──┬─────────────┬────────┤
│編號│   沒收物品名稱及數量     │   沒收之依據   │
├──┼─────────────┼────────┤
│ (一) │附表一編號(一)號所示毒品外包│刑法第38條第1 項│
│    │裝袋2 個（空包裝總重0.44公│第2 款          │
│    │克）                      │                │
├──┼─────────────┼────────┤
│ (二) │附表一編號(二)號所示毒品外包│毒品危害防制條例│
│    │裝袋5 個                  │第19條第1 項    │
├──┼─────────────┼────────┤
│ (三) │分裝工具1 組（含剪刀1 支、│毒品危害防制條例│
│    │杓子3 支）                │第19條第1 項    │
├──┼─────────────┼────────┤
│ (四) │分裝袋220個               │刑法第38條第1 項│
│    │                          │第2 款          │
│    │                          │                │
└──┴─────────────┴────────┘
附錄本案論罪科刑法條
毒品危害防制條例第4條
製造、運輸、販賣第一級毒品者，處死刑或無期徒刑；處無期徒
刑者，得併科新臺幣 1 千萬元以下罰金。
製造、運輸、販賣第二級毒品者，處無期徒刑或 7 年以上有期徒
刑，得併科新臺幣 7 百萬元以下罰金。
製造、運輸、販賣第三級毒品者，處 5 年以上有期徒刑，得併科
新臺幣 5 百萬元以下罰金。
製造、運輸、販賣第四級毒品者，處 3 年以上 10 年以下有期徒
刑，得併科新臺幣 3 百萬元以下罰金。
製造、運輸、販賣專供製造或施用毒品之器具者，處 1 年以上 7
年以下有期徒刑，得併科新臺幣 1 百萬元以下罰金。
前五項之未遂犯罰之。
毒品危害防制條例第11條
持有第一級毒品者，處 3 年以下有期徒刑、拘役或新臺幣 5 萬
元以下罰金。
持有第二級毒品者，處 2 年以下有期徒刑、拘役或新臺幣 3 萬
元以下罰金。
持有專供製造或施用第一、二級毒品之器具者，處 1 年以下有期
徒刑、拘役或新臺幣 1 萬元以下罰金。
持有毒品達一定數量者，加重其刑至二分之一，其標準由行政院
定之。


司法院資訊處製作；財團法人民間司法改革基金會備份。
